【裁判字號】    89,訴,2892
【裁判日期】    900315
【裁判案由】    違反槍砲彈藥刀械管制條例
【裁判全文】
臺灣臺中地方法院刑事判決                        八十九年度訴字第二八九二號
    公  訴  人  臺灣臺中地方法院檢察署檢察官
    被      告  乙○○
右列被告因違反槍砲彈藥刀械管制條例案件，經檢察官提起公訴（八十九年度偵字第
一六六七三號），本院判決如左：
    主  文
乙○○共同未經許可，持有其他可發射子彈具有殺傷力之改造手槍，累犯，處有期徒
刑壹年貳月，併科罰金新臺幣拾萬元，罰金如易服勞役，以新臺幣玖佰元即銀圓佰
元折算壹日。
仿ＳＩＧ  ＳＡＵＥＲ廠半自動手槍製造之改造手槍壹支（槍枝管制編號00000
00000號）及改造子彈貳顆，均沒收。
    事  實
一、乙○○前於民國八十七年間因妨害自由案，經臺灣屏東地方法院判處有期徒刑十
    月，於八十七年五月十八日確定，於八十九年五月六日執行完畢，仍不知悔改。
    緣乙○○與甲○○於八十九年五月間經友人介紹認識，二人即時有往來，甲○○
    於八十九年七月間在高雄市○○區○○街四十號家中，將其持有之四枝玩具手槍
    加以改造，其中三枝改造完成，另一支尚未完成。其於同年月某日與乙○○夫妻
    二人至南投縣名間鄉崁寮村崁頂巷十五之一號乙○○之祖厝旅遊，甲○○即利用
    機會自行將其中一支仿ＳＩＧ  ＳＡＵＥＲ廠半自動手槍製造之改造手槍一支及
    改造子彈三顆，藏放於乙○○祖厝後方空地，以簍子及雜草遮掩（其餘二支改造
    完成手槍及半成品手槍則於八十九年九月一日經高雄市三民第一分局三民派出所
    查獲）。後於八十九年九月十一日，甲○○與乙○○再至上開祖厝，甲○○即將
    上開仿ＳＩＧ  ＳＡＵＥＲ廠半自動手槍製造之改造手槍一支及改造子彈三顆取
    出，並於同日晚間七時許交予乙○○觀看及持有，甲○○再將上開改造手槍一支
    及改造子彈三顆，連同其所有之第一級海洛因六包（合計淨重五點一七公克，包
    裝重二點二一公克），放至手提袋內，並告知乙○○手提袋內有槍彈及毒品海洛
    因之事，乙○○因而與甲○○共同未經許可持有上開改造手槍、改造子彈（上開
    第一級毒品海洛因六包，係供乙○○及甲○○施用之毒品）。同日晚間九時許甲○○表示要返回高雄市，欲至臺中市搭車，乙○○乃向同村友人吳健良借車，適
    吳健良友人丙○○亦有事要至臺中市，吳健良即委由丙○○駕駛其所有之車牌號
    碼Ｍ４─３３２６號自用小客車載乙○○、甲○○二人至臺中市。甲○○再將手
    提袋帶上車置於自己所坐之後座，該車行經至南投縣草屯鎮某檳榔攤，丙○○停
    車購買檳榔，甲○○即將手提袋交予坐在右前座之乙○○保管，嗣於同日晚間十
    時許，該車行經南投縣草屯鎮○○路，遭執行臨檢勤務之警員盤查，不知情之丙○○受甲○○指使加速駛離，途中甲○○再指示乙○○自車內丟出裝有該等槍彈
    及海洛因之塑膠袋，惟仍經警方攔停後查獲，並扣得前開具有殺傷力可發射子彈
    之改造手槍一支（槍枝管制編號0000000000號）及具有殺傷力之改造
    子彈三顆（經鑑驗試射耗損一顆），（乙○○所涉施用毒品案件，現在臺灣臺中
    戒治所強制戒治中。甲○○所涉違反槍砲彈藥刀械管制條例部分，另由臺灣南投
    地方法院檢察署移送併案由臺灣高雄地方法院審理，其所涉違反毒品危害防制條
    例部分，另案由臺灣南投地方法院檢察署偵查。）。
二、案經內政部警政署國道公路警察局省道第二隊報請臺灣南投地方法院檢察署呈請
    臺灣高等法院臺中分院檢察署移轉臺灣臺中地方法院檢察署檢察官偵查起訴。
    理  由
一、訊據被告乙○○固坦承有於八十九年七月某日帶同關係人甲○○至其位於南投縣
    名間鄉崁寮村崁頂巷十五之一號之祖厝遊玩，再於同年九月十一日再帶同關係人
    至上址，該日晚間因甲○○欲返回高雄市，乃向其同村友人吳健良借車，再由丙○○駕駛該車，行經南投縣草屯鎮時遇警方臨檢，受甲○○之指示而將裝有扣案
    槍枝及子彈之手提袋丟出車外等事實，惟矢口否認事先知情該手提袋內有前開改
    造手槍、子彈及毒品海洛因，而與關係人甲○○共同持有改造槍枝、子彈之情事
    ，辯稱：九月十一日當天上午，甲○○打電話至高雄給伊，要伊帶他到南投縣名
    間鄉，伊曾問甲○○來名間鄉有何事，他答說因心情不好要出來散心，當日中午
    伊二人就搭巴士到臺中，來到南投縣名間鄉約為下午五、六時，六時多時伊外出
    找朋友，甲○○自己在家，伊出去回來，看到桌子上有一把槍，伊就問甲○○為
    何帶槍，並要他把槍丟掉，他說他會處理，後來伊又外出去找朋友，回來後甲○○即說他要趕回高雄，要伊請朋友載伊二人去臺中搭車回高雄，伊就找吳健良，
    吳健良就開車到我家接甲○○，伊並未再追問該槍枝之事，甲○○上車時帶一個
    手提袋，坐在右後座，因丙○○剛好去找吳健良借車，吳健良即要丙○○載伊二
    人到臺中，後來丙○○開到草屯時要買檳榔，這時甲○○將手提袋交給坐在右前
    座之伊，但伊不知道手提袋裡是什麼東西，亦不知道他為何要將手提袋放在前面
    ，後來在草屯鎮某路上被臨檢，伊有叫丙○○停車，但甲○○叫丙○○趕快開走
    ，約三分鐘後甲○○就跟伊說手提袋裡面有槍彈及海洛因，要伊把它丟掉，伊就
    把手提袋丟掉云云。惟查：
（一）被告於八十九年九月十一日警訊時供稱：裝有槍枝與子彈之手提袋，甲○○於
      交付伊時，有告訴伊其中放有槍枝一支及子彈，伊曾詢問甲○○攜帶槍枝很危
      險，為何麼要攜帶，他告訴伊槍枝是要防身用的等語，關係人甲○○於八十九
      年九月十二日警訊時供稱：乙○○知道手提袋內裝的是改造槍彈及毒品海洛因
      ，他也曾施用過，伊於八十九年七月下旬在伊高雄市家中改造槍枝時，他已約
      略知道，但真正看到是同年九月十一日晚間七時，伊自其祖厝後方取出時就有
      給他看過，所以當伊叫他丟出車外時他即丟出，乙○○對伊持有上開手槍及子
      彈之事均知情等語。被告與關係人甲○○就此部分之陳述互核一致，並無瑕疵
      ，當可採信，是被告在關係人甲○○於該日晚間七時取出改造槍枝、子彈，並
      將該改造手槍、子彈及海洛因裝入手提袋內，仍為關係人甲○○保管，是其確
      有共同未經許可而持有上開槍枝及改造子彈之行為。
（二）被告雖辯稱：「（對警訊筆錄有何意見？）警訊筆錄沒有按照我的意思記載。
      」、「我在警訊時就說我是在上車後，被警察追時才知道袋子裡面是放槍，但
      我之前都不知道裡面有槍枝，警訊筆錄可能誤會我的意思。」云云，惟證人丁○○○○於九十年一月十六日本院審理時證稱：「警訊筆錄是按照乙○○的陳
      述記載，沒有任意增刪，製作完畢後並有交給被告閱覽，被告看過之後才簽名
      ，製作筆錄時並有錄音。」等語，並庭提警訊錄音帶一捲附於本院卷可按，是
      被告之警訊確係於出於其自由意識下之完全陳述，其上開辯解，不足採信。又
      被告確因施用毒品案件，現在臺灣臺中戒治所強制戒治中，此亦足佐關係人甲○○所稱被告有施用上開毒洛因等語可採，關係人甲○○於警訊時之供述，與
      事實相符。
（三）證人丙○○於八十九年十二月二十一日本院審理時結證稱：「（八十九年九月
      十一日當天之情形？）我不認識乙○○跟甲○○，當天晚上我要到臺中找女友
      ，要跟吳健良借車，吳健良因為要工作，所以要我順便載乙○○他們到臺中坐
      車。我到吳健良的工廠借車時，乙○○及甲○○就已經在車上了，乙○○坐在
      我旁邊，甲○○坐在右後座，甲○○旁邊放一個手提袋，在車上我們沒有什麼
      交談。開到草屯時，我要買檳榔時，甲○○就把手提袋交給乙○○，我因為不
      認識他們，也沒有過問，我也不知道手提袋裡是什麼東西。後來警察臨檢，我
      準備要停車，甲○○就要我趕快開走，他就說手提袋裡有槍，我才將車開走，
      開車的途中我想這樣不對，就把車停下來，在追逐的途中甲○○叫乙○○把手
      提袋丟掉，丟的地點我不清楚。」等語。證人丙○○所證述之內容與被告及關
      係人甲○○在警訊時之陳述內容相符，亦足以佐證被告與關係人甲○○於警訊
      之供詞，當可採信。
（四）扣案之改造玩具手槍一支及改造子彈三顆經送內政部警政署刑事警察局鑑定，
      鑑驗結果認為：送鑑改造手槍一支，認係由仿ＳＩＧ  ＳＡＵＥＲ廠半自動手
      槍製造之改造手槍（槍枝管制編號0000000000號）半自動手槍製造
      之金屬玩具手槍車通槍管內之阻鐵改造而成，其機械性能良好，可發射適用子
      彈，認具殺傷力；送鑑子彈三顆，認係玩具子彈改造而成（具直徑約九厘米之
      金屬彈頭），採樣一顆試射，可擊發，認具殺傷力等情，有內政部警政署刑事
      警察局八十九年九月十八日刑鑑字第一三七０三０號鑑驗通知書乙紙附卷可憑
      ，足以證明該改造槍枝及改造子彈，具有殺傷力。
（五）證人甲○○於八十九年十二月二十一日本院審理時陳稱：「（與乙○○如何認
      識？）八十九年三、四月間在高雄經朋友介紹認識的，四月份開始乙○○就常
      跟他太太到我家。我在八十九年七月底在高雄市○○街的家裡有改造三支玩具
      手槍跟十餘子彈，七月二十九、三十日左右，我跟乙○○及他太太三人到南投
      名間，在那邊住了一天，我就將壹把改造手槍及三顆子彈藏在乙○○祖厝後面
      空地，用簍子及草蓋住，後來在九月十一日第二次到乙○○名間老家，目的是
      要將槍取出丟掉，預計路上經過河流時，就要丟到河裡。乙○○自始都不知道
      我有藏槍，在他家我沒有拿出槍過，也沒有讓他看到槍枝，後來我趕著回高雄
      ，就叫乙○○去借車，上車時我也沒有告訴乙○○手提袋裡有什麼東西。手提
      袋本來放在我旁邊，後來我會把手提袋交給乙○○是因為他比較方便把手提袋
      丟掉。」、「（為何要將槍枝藏在乙○○家裡？）因我本來要去南投做茶葉生
      意，想到南投山上打獵，後來因為時間太晚了，所以就藏在他家後面，乙○○
      不知道我藏槍的事情。」云云，其陳述內容即與其在警訊時所述內容不符，且
      與被告於本院審理時供稱：八十九年十一月十九日晚間有看到甲○○有一把槍
      放在桌子等語相悖。再者，被告另供稱：伊與甲○○是於八十九年五月間在屏
      東因朋友介紹認識，同年八月開始伊就每個星期會去甲○○高雄家一次，八十
      九年七月七日伊在屏東結婚，七月中旬伊帶太太回南投縣名間鄉崁寮村拜訪親
      戚時，甲○○有跟我一起去，住在祖厝三天，伊跟太太白天會出去找親戚，甲○○都在家裡，當時並不知道他有帶槍，也不知道他要去那邊藏槍，八月中旬
      ，甲○○打電話來說他要到南投名間玩，伊當時人在南投，甲○○匆匆來了約
      兩個小時就離開了，同年九月十一日當天另有再去該處一次等語，關係人甲○○與被告就其二人之相識過程，去過被告祖厝之時間及次數，均前後供述不符
      ，足認其於本院審理時所述顯係事後迴護被告之詞，不足採信。
    綜上所述，被告所述顯係事後卸責之詞，要難採信，事證明確，其上開犯行洵堪
    認定。
二、核被告未經許可，持有改造手槍、改造子彈之行為，係犯槍砲彈藥刀械管制條例
    第十一條第四項未經許可持有可發射子彈具有殺傷力之改造槍枝罪、同條例第十
    二條第四項未經許可持有子彈罪。被告與關係人甲○○間就上開犯行，有犯意聯
    絡及行為之分擔，均為共同正犯。被告一行為而持有上開改造槍枝罪、改造子彈
    ，為想像競合犯，應依刑法第五十五條之規定，論以情節較重之未經許可持有改
    造槍枝罪。被告雖持有上開第一級毒品海洛因六包而被警方查獲，惟此係供關係
    人甲○○及其自己施用之物等情，據關係人甲○○於警訊時供述在卷，是其持有
    該毒品之行為，已為施用之行為所吸收，不再另論其持有第一級毒品之罪，附此
    說明。被告曾於八十七年間因妨害自由案，經臺灣屏東地方法院判處有期徒刑十
    月，於八十七年五月十八日確定，於八十九年五月六日執行完畢之事實，有臺灣
    高等法院被告全國前案紀錄表在卷可稽，其受有期徒刑之執行完畢後，五年以內
    再犯本件有期徒刑以上之罪，為累犯，應依刑法第四十七條規定加重其刑。爰審
    酌被告未經許可持有改造手槍、改造子彈，對社會治安足以造成重大影響，犯後
    復否認犯行，並無悔意，惟念及其持有該改造手槍及改造子彈之時間非長，且未
    以之作為犯罪工具等一切情狀，量處如主文所示之刑，併科罰金新臺幣十萬元及
    諭知罰金如易服勞役之折算標準。扣案之可發射子彈具有殺傷力之改造手槍一支
    （槍枝管制編號0000000000號）及改造子彈二顆，均係違禁物，應依
    刑法第三十八條第一項第一款之規定宣告沒收。第一級毒品海洛因六包，經送請
    法務部調查局檢驗結果，確有海洛因成分，合計淨重五點一七公克，包裝重零點
    二點二一公克等情，此有法務部調查局電腦條碼編號000000000號檢驗
    通知書一紙附卷可稽，惟此係供被告及關係人甲○○施用之物，依從刑附屬主刑
    原則，自不得於本案依毒品危害防制條例第十八條第一項前段規定，宣告沒收銷
    燬之；扣案之改造子彈一顆，業經鑑驗試射耗損滅失等情，均有上開鑑驗通知書
    存卷可參，是其既已滅失，自無庸另為沒收之諭知，併予敘明。
三、按保安處分係對受處分人將來之危險性所為之處置，以達教化與治療之目的，為
    刑罰之補充制度，我國現行刑法採刑罰與保安處分之雙軌制，要在維持行為責任
    之刑罰原則下，為強化其協助行為人再社會化之功能，以及改善行為人潛在之危
    險性格，期能達成根治犯罪原因、預防犯罪之特別目的，而保安處分之措施亦含
    社會隔離、拘束身體自由之性質，其限制人民之權利，實與刑罰相同，本諸法治
    國保障人權之原理及刑法之保護作用，其法律規定之內容，應受比例原則之規範
    ，使保安處分之宣告，與行為人所為行為之嚴重性、行為人所表現之危險性，及
    對於行為人未來行為之期待性相當，保安處分之強制工作，旨在對嚴重職業性犯
    罪及欠缺正確工作觀念或無正常工作因而犯罪者，強制其從事勞動，學習一技之
    長及正確之謀生觀，使其日後重返社會，能適應社會生活（司法院大法官議決釋
    字第四七一號解釋參照）。本案被告並無暴力犯罪或違反槍砲彈藥刀械管制條例
    之前科，有臺灣臺中地方法院檢察署刑案資料查註紀錄表一紙在卷，其並無犯罪
    之習慣，其亦有正當工作，並無遊蕩或懶惰之習性，於持有期間亦未將之持為作
    為犯罪使用，是其並不具潛在之危險性格，並無藉由保安處分之強制工作方式來
    達到教化與治療之目的，是本案依比例原則，認被告並無依槍砲彈藥刀械管制條
    例第十九條、刑法第九十條第一項規定宣告施以強制工作之必要。
據上論斷，應依刑事訴訟法第二百九十九條第一項前段，槍砲彈藥刀械管制條例第十
一條第四項、第十二條第四項，刑法第十一條前段、第廿八條、第五十五條、第四十
七條、第四十二條第二項、第三十八條第一項第一款，判決如主文。
本案經檢察官藍獻榮到庭執行職務。
中      華      民      國      九十      年      三      月    十五    日
                                臺灣臺中地方法院刑事第四庭
                                        法  官  楊  真  明
右正本證明與原本無異。
如不服本判決，應於送達後十日內向本院提出上訴狀（須附繕本），上訴於臺灣高等
法院臺中分院。
                                        書記官
中      華      民      國      九十      年      三      月    十六    日
附錄本判決論罪科刑法條
槍砲彈藥刀械管制條例第十一條第四項：
  未經許可，持有、寄藏或意圖販賣而陳列第一項所列槍砲者，處一年以上七年以下
  有期徒刑，併科新臺幣七百萬元以下罰金。
槍砲彈藥刀械管制條例第十二條第四項：
  未經許可，持有、寄藏或意圖販賣而陳列子彈者，處五年以下有期徒刑，併科新臺
  幣三百萬元以下罰金。


司法院資訊處製作；財團法人民間司法改革基金會備份。
